【裁判字號】    91,訴,2465
【裁判日期】    920821
【裁判案由】    清償借款
【裁判全文】
臺灣高雄地方法院民事判決  九十一年度訴字第二四六五號
    原      告  甲○○
    被      告  乙○○原名蘇.
右當事人間請求清償借款事件，本院判決如左：
    主      文
原告之訴駁回。
訴訟費用由原告負擔。
    事實及理由
一、本件被告經合法通知，無正當理由未於言詞辯論期日到場，經核無民事訴訟法第
    三百八十六條各款所列情形，爰依原告之聲請，由其一造辯論而為判決。
二、原告主張：被告於民國八十六年八月間向原告借款新台幣（下同）一百萬元，扣
    除約定預付利息一萬元後，原告於同年八月二日將本金九十九萬元匯入被告在林
    園郵局開立之帳戶（局號：０一０一二四之七號、帳號：０五八二一一之七號，
    下稱系爭帳戶），兩造未約定清償期，嗣屢經原告催討，被告均置之不理，為此
    ，爰依消費借貸之法律關係提起本件訴訟等語。於本院聲明：被告應給付原告九
    十九萬元及自支付命令送達之翌日起至清償日止，按週年利率百分之五計算之利
    息。
三、被告則以：被告並未向原告借款，實際上借款人係訴外人即被告之兄蘇睿禎（原
    名蘇諺勇），原告匯款之帳戶係被告借予訴外人蘇睿禎使用，借款合意亦存在於
    其二人之間，與被告無關，否則兩造素不相識，原告為何同意借貸如此鉅額款項
    ，且毋庸提供擔保？顯有悖常情，又系爭借款利息均由訴外人蘇睿禎之帳戶匯出
    ，益徵本件借款與被告無關，原告自不能僅憑匯入款項之帳戶係以被告名義開立
    之事實，即謂借貸關係存在於兩造之間，是原告既未能就本件借款合意係存在於
    兩造之間盡舉證責任，則其提起本件之訴即為無理由等語置辯。於本院聲明：如
    主文所示。
四、兩造就下列事實不爭執：(一)原告於八十六年八月二日將借款本金九十九萬元匯入
    被告所開立之系爭帳戶，有原告提出之郵政國內匯款執據一紙為證。(二)借款利息
    並非由被告給付，有原告提出之匯款證明一份可憑。(三)原告執有訴外人蘇睿禎簽
    發面額合計二百萬元之支票二張均未獲兌現。
五、本件爭點在於系爭款項之借貸關係是否存在於兩造間？茲分述如下：
  （一）按民事訴訟如係由原告主張權利者，應先由原告負舉證之責，若原告不能舉
        證，以證實自己主張之事實為真實，則被告就其抗辯事實即令不能舉證，亦
        應駁回原告之請求（最高法院八十二年度台上字第一七二三號裁判參照）。
        又消費借貸契約之成立，須以雙方當事人之合意及交付借款為要件，而本件
        原告已交付借款之事實，為被告所不爭，則原告自應就被告係借款人乙節負
        舉證責任，以證明系爭借款合意係存在於被告與原告間，而非訴外人蘇睿禎
        或林宇倢（原名林素菁）與原告間。
  （二）原告於本院準備程序中自陳：伊總共貸與六筆款項，前面五筆都是林宇倢出
        面借錢，第一筆透過林素雲交付現金予林宇倢，其他四筆都是匯入蘇睿禎帳
        戶，第六筆款項（即系爭款項）則是被告出面借錢，匯入被告帳戶，因為當
        時林宇倢作月子不方便出面等語（見本院九十二年七月十一日準備程序筆錄
        ），顯見原告與訴外人林宇倢較為熟識，否則原告不會多次貸與款項予訴外
        人林宇倢，又依原告所述，渠等約定交付借款之方式除第一次為現金交付外
        ，其餘四次均匯入訴外人蘇睿禎之帳戶，可見原告主觀上知悉雖訴外人林宇
        倢係指定訴外人蘇睿禎之帳戶匯款，惟借款合意仍存在於原告與訴外人林宇
        倢之間，是原告自不得僅憑系爭款項係匯入被告帳戶，即謂被告係借款人，
        況被告與原告並非熟識，之前亦從無借貸往來，衡情原告在無任何擔保之情
        形下，不可能將高達九十九萬元鉅款借與被告，而原告於另案偵查中陳稱：
        八十六年間林宇倢透過林素雲向伊借錢，林宇倢指定將款項分別匯入蘇諺勇
        及蘇美遑戶頭合計二百萬元，其中九十九萬元是匯到蘇美遑戶頭等語（見台
        中地方法院檢察署八十九年度他字第四九九號八十九年四月十八日偵查筆錄
        ），核與其於本院審理中就何人為系爭款項之借款人乙節，前後陳述不相符
        合，已非無疑，然則證人即訴外人林宇倢證稱：被告開立之系爭帳戶係借蘇
        諺勇使用等語（見本院九十二年三月二十八日），核與訴外人蘇諺勇於另案
        偵查中供稱：伊向蘇美遑借郵局帳戶使用，甲○○並未過問等語相符（見台
        中地方法院檢察署九十二年度偵緝字第一三七號卷第十三頁），益徵原告雖
        將款項匯入以被告名義開立之系爭帳戶，惟該帳戶既僅供訴外人蘇睿禎匯款
        之用，即難憑此認定被告有以自己名義向原告借款之事實。
  （三）又原告復自陳借款利息約定每月二分半，借款二百萬元之月息五萬元均由林
        宇倢支付等語，並提出匯款證明一份為證，其上載明訴外人林宇倢分別於八
        十六年七月十八日、八月十九日及九月十七日各匯款五萬元予原告，按利息
        本即貸與人貸與金錢之對價，又利息是否按約定數額如期繳納，為貸與人與
        借款人間憑以維繫借貸契約之重要事項，亦僅借款人與貸與人始知悉繳納之
        情況，是若借款人未如期繳納，貸與人始有憑證據以請求，故利息既由訴外
        人林宇倢繳納後由原告收受，堪認借款人並非被告。另原告主張訴外人林宇
        倢係以訴外人蘇睿禎簽發面額合計二百萬元之支票二紙清償系爭借款及另筆
        一百萬元借款，惟均未獲兌現一情，亦有有支票及存款不足退票理由單各二
        紙在卷可查，倘被告係實際借款人，原告必要求被告開立還款支票，或由被
        告於支票上背書，焉有收受無信任借貸關係之第三人林宇倢所為之還款之理
        ？足見上開二百萬元借款實係同一人所為，而借款合意並非存在於兩造間，
        是原告主張被告為系爭款項之借款人云云，不足採信。
六、綜合上述，原告雖將系爭款項匯入被告所開立之系爭帳戶，惟系爭帳戶實際上既
    非由被告使用，即難認兩造間有交付借款之事實，又原告尚難證明借款合意係存
    在於兩造間，是以被告並非系爭消費借貸關係之借款人已明，原告自應向實際借
    款人請求返還，而非向被告請求還款，從而，原告依消費借貸之法律關係訴請被
    告清償借款，為無理由，應予駁回。
七、據上論結，本件原告之訴為無理由，依民事訴訟法第三百八十五條第一項前段、
    第七十八條，判決如主文。
中      華      民      國    九十二    年      八      月    二十一    日
                              臺灣高雄地方法院民事第五庭
~B審判長法官  陳嘉惠
~B      法官  汪怡君
~B      法官  鍾素鳳
右為正本係照原本作成。
如不服本判決，應於送達後廿日內，向本院提出上訴狀並表明上訴理由，如於本
判決宣示後送達前提起上訴者，應於判決送達後十日內補提上訴理由書（須附繕本）。
中      華      民      國    九十二    年      八      月    二十一    日
~B法院書記官  黃麗緞


司法院資訊處製作；財團法人民間司法改革基金會備份。
